【裁判字號】    89,交易,249
【裁判日期】    890630
【裁判案由】    過失致死
【裁判全文】
臺灣臺中地方法院刑事判決                        八十九年度交易字第二四九號
    公訴人  台灣台中地方法院檢察署檢察官
    被  告  甲○○
右列被告因過失致人於死案件，經檢察官提起公訴（八十九年度偵字第六七二七號）
，本院判決如左：
    主  文
林憲麒因過失致人於死，處有期徒刑陸月，如易科罰金，以佰元折算壹日。
    事  實
一、甲○○於民國（下同）八十九年四月六日下午十五時五十分許，騎乘車牌號碼Ｓ
    ＵＢ—九四八號輕型機車（輕型機器腳踏車），由台中縣大里市○○路左轉，沿
    大里市○○路由南向北行駛，行經大里市○○路二百七十四號前方未劃分快慢車
    道之道路時，本應注意輕型機器腳踏車在市區道路時速不得超過三０公里，又機
    器腳踏車行駛之車道，在未劃分快慢車道之道路應靠右側行駛，且駕駛人應注意
    車前狀況，並隨時採取必要之安全措施，而依當時天候晴朗、日間自然光線、路
    面乾燥無缺陷、視距良好情形，並無不能注意之情事，竟疏未注意靠右側行駛，
    貿然以超過三０公里以上時速行駛，適有林徐寶妹亦疏於注意左右來車，而由西
    向東徒步穿越上開道路，欲返回大里市○○路二八０號住處，行走至道路中央雙
    黃線時，林憲麒因欲自林徐寶妹背後繞行，亦行駛在接近道路中央雙黃線（雙向
    禁止超車線）處，因而煞避不及而撞擊林徐寶妹，致林徐寶妹受有頭部外傷合併
    嚴重腦挫傷、急性創傷性硬腦膜下水腫、頸椎挫傷及胸部挫傷等傷害，經送往台
    中縣大里市仁愛綜合醫院急救後，仍因頭部外傷、顱內出血而於同月十日上午十
    一時五十分許死亡。林憲麒見肇事後即託附近商家報警，並向到場處理警員陳述
    肇事經過，自首而接受裁判。
二、案經台中縣警察局霧峰分局報請台灣台中地方法院檢察署檢察官相驗後自動檢舉
    偵查起訴。
    理  由
一、訊據被告甲○○固不否認於右揭時地騎機車撞擊林徐寶妹之事實，惟矢口否認有
    何過失犯行，並辯稱：伊約在一百公尺處就看見林徐寶妹要過馬路，伊本來騎在
    路邊，看到死者要過馬路，就改騎道路中央，從林徐寶妹身後繞過，結果被害人
    又停在路中間，就因此撞上了，伊有減速煞車，是互相閃避而發生事故云云。惟
    查：
（一）被告於警訊時供稱：「我駕駛輕機（輕型機器腳踏車）ＳＵＢ—九四八號，車
      主我本人，行駛塗城路欲往塗城國小，我騎很慢約３０至４０公里，大約在六
      公尺左右看見被我撞的路人，我有煞車，輪胎咬煞住（受有損害）。」足見被
      告於肇事前，其行車速度已超過三０公里以上時速，且肇事道路係屬未劃分快
      慢車道之市區道路，遍觀肇事現場並未發現設有行車速度標誌，道路附近店家
      林立，此有台中縣警察局道路交通事故調查報告表及現場照片四張附卷可稽，
      足見被告顯已超速行駛。
（二）又車輛行駛於道路上，偶有為了閃避前方穿越馬路之行人，而駛臨道路中央處
      ，以避免發生事故，然被告既於偵訊時自承在一百公尺前方即看見林徐寶妹正
      穿越馬路，自可觀察配合行人之行進速度以調整行車速率與路徑，衡情，焉有
      於行駛一百公尺以後，猶須以如此大幅度方式自路邊駛至道路中央，以閃避穿
      越馬路之行人？另被告亦未於見到林徐寶妹時，立即採取煞車之安全措施以減
      速避免事故發生，參以被告迭稱：當時路上車輛不多，也沒有其他物品擋住，
      伊自己也想不通為何會撞上死者等語，顯見被告未遵守靠右側行駛之道路交通
      安全規則，亦未注意車前狀況，並隨時採取必要之安全措施，已甚灼然。
（三）被害人林徐寶妹因本件車禍致有頭部外傷合併嚴重腦挫傷、急性創傷性硬腦膜
      下水腫、頸椎挫傷、胸部挫傷等傷害，引起顱內出血而死亡等情，業據本檢察
      官督同法醫師相驗屬實，製有勘驗筆錄、相驗屍體證明書及驗斷書附於本署八
      十九年度相字第五五八號相驗案卷內可據。
（四）按輕型機器腳踏車在市區道路時速不得超過三０公里，又機器腳踏車行駛之車
      道，在未劃分快慢車道之道路應靠右側行駛，且駕駛人應注意車前狀況，並隨
      時採取必要之安全措施，路道路交通安全規則第九十三條第一項第三款、第九
      十九條第一項第一款及第九十四條第三項定有明文，被告騎乘機車自應遵守上
      開規定，且依當時情況，天氣晴朗、視距良好、路面乾燥無缺陷，此亦有台中
      縣警察局道路交通事故調查報告表在卷可考，並無不能注意之情事，被告竟疏
      未注意遵守時速限制，且依規定靠路道右側行駛，並注意車前狀況，採取必要
      之安全措施，以致撞擊林徐寶妹而肇事，其有過失，至為明顯，被害人雖亦疏
      未注意而穿越上開道路，就事故之發生亦與有過失，然此無解免於被告之過失
      責任，又被告過失犯行與被害人林徐寶妹之死亡間有相當因果關係。是事證明
      確，被告犯行洵堪認定。
二、核被告所為，係犯刑法第二百七十六條第一項之過失致人於死罪。被告於肇事後
    隨即託附近商家報警，並向到場處理警員陳述肇事經過，業據被告陳明在卷，並
    有警訊筆錄及道路交通事故調查筆錄在卷可稽，核與刑法第六十二條前段之自首
    要件相符，應依法減輕其刑。爰審酌被告與被害人之過失程度，被害人因事故發
    生而死亡所生之危害、被告未與被害人家屬達成和解確因其經濟拮据，無力負擔
    鉅額賠償金額及犯後態度良好等一切情狀，從輕量處如主文所示之刑，並諭知易
    科罰金之折算標準。
據上論斷，應依刑事訴法第二百九十九條第一項前段、刑法第二百七十六條第一項、
、第六十二條前段、第四十一條，罰金罰鍰提高標準條例第一條前段、第二條，判決
如主文。
中      華      民      國    八十九    年      六      月      三十    日
                                  台灣台中地方法院交通法庭
                                      法  官  許  金  樹
右正本證明與原本無異。
如不服本判決，應於判決送達後十日內向本院提出上訴狀，上訴於臺灣高等法院臺中
分院(須附繕本)。
                                           書記官
中      華      民      國    八十九    年      七      月 一     日
附錄論罪科刑實體法條文：
刑法第二百七十六條第一項：
因過失致人於死者，處二年以下有期徒刑、拘役或二千元以下罰金。
(罰金部份業經提高十倍為二萬元)


司法院資訊處製作；財團法人民間司法改革基金會備份。
